臺灣高雄地方法院民事判決　　　　　 110年度雄小字第1248號
原　　　告　盧麗玉　

訴訟代理人　秦睿昀律師
被　　　告　李昭美　
上列當事人間損害賠償事件，原告提起刑事附帶民事訴訟，經本
院刑事庭移送前來（109 年度附民字第655 號），本院民國110
年10月4 日辯論終結，判決如下：
    主    文
被告應給付原告新臺幣9 萬元及自民國109 年7 月15日起至清償
日止按週年利率百分之5 計算之利息。
本判決得假執行。但被告以新臺幣9萬元為原告預供擔保得免為
假執行。
    理由要領
一、原告主張略以：被告於民國108 年9 月10日，在高雄市○鎮
    區○○○路000 號統一超商天山門市，將其申辦使用的華南
    銀行麻豆分行帳號3320號帳戶（下稱華南銀行帳戶）的提款
    卡，透過超商「交貨便」服務寄送給不詳身分的詐騙集團成
    員，並以通訊軟體LINE告知密碼，容任作為人頭帳戶使用。
    上述詐騙集團隨即以被告所提供的人頭帳戶作為詐欺犯罪工
    具，於108 年9 月16日上午10時59分許，假冒原告姪子「耿
    弘」，打電話詐稱：因人在外面無法匯款，請幫忙匯錢云云
    ，致原告誤信為真，於同日上午11時27分許，依指示匯款20
    萬元至被告華南銀行帳戶。原告雖於匯款後隨即查證發現受
    騙而報警，並經通報警示帳戶，但已遭詐欺集團成員以被告
    提供的提款卡及密碼，提領其中9 萬元（其餘11萬元已發還
    原告），被告幫助詐騙集團詐取上述款項，應賠償原告所受
    損害。爰依侵權行為法律關係提起本件訴訟。並聲明：被告
    應給付原告9 萬元及自起訴狀繕本送達翌日起至清償日止按
    週年利率百分之5 計算之利息。
二、被告答辯略以：原告請求賠償，前經新北地院判決原告敗訴
    ，不能再提起本件訴訟。又被告被騙取提款卡及密碼，不曉
    得提供銀行帳戶的提款卡給他人並告知密碼，可能遭詐騙集
    團作為騙取被害人匯款後再以提款卡提領的人頭帳戶，而成
    為詐騙集團的幫助犯。且被告事後也協助原告領回11萬元，
    反係原告一直以訴訟折磨被告。況且原告也已經從詐騙集團
    處獲得賠償9 萬元，已無損害等詞置辯。並聲明：原告之訴
    駁回。
三、得心證之理由
  ㈠原告提起本件訴訟未違反一事不再理：
  ⒈按確定判決以程序上理由駁回原告之訴，並未就為訴訟標的
    之法律關係予以裁判者，無民事訴訟法第400 條第1 項之既
    判力( 最高法院107 年度台抗字第469 號裁定意旨參照) 。
  ⒉原告前訴請被告賠償由新北地院109 年度附民字第107 號受
    理，並以被告非該院審理之刑事被告為由，駁回原告之訴，
    此有上開附帶民事訴訟裁定在卷可稽( 見附民卷第17、18頁
    ) 。足見非以訴訟標的法律關係為裁判，依前引意旨，無既
    判力，原告另提起本件訴訟程序上尚屬合法，先予說明。
  ㈡被告幫助詐欺取財，應對原告負損害賠償責任：
    按因故意或過失，不法侵害他人之權利者，負損害賠償責任
    ，民法第184 條第1 項前段定有明文。原告主張被告幫助詐
    欺為侵權行為人乙情，為被告所否認，並以前詞置辯。經查
    ：
  ⒈被告交付所有之華南銀行帳戶提款卡予他人之事實為被告所
    不爭執。而金融帳戶與存戶個人財產權益之關係密切，屬個
    人儲蓄理財工具，具有專屬性及隱私性。若是將個人金融帳
    戶的提款卡交付他人並告知密碼，等同容任他人任意使用帳
    戶存提款項，成為俗稱的「人頭帳戶」，對方如何使用非原
    存戶所能控制。且一般人均可自由在金融機構開戶，不須使
    用他人之金融帳戶，依社會常理，向他人收取金融帳戶使用
    ，顯然是為了隱匿身分及金錢流向，當有預見可能作為詐欺
    等財產犯罪之人頭帳戶使用。
  ⒉被告前曾於107 年間，因在通訊軟體LINE看到自稱「張忠祐
    」之代辦貸款業者訊息，為委託對方代辦貸款，依對方指示
    ，將其高雄師大郵局、臺灣銀行新營分行、國泰世華銀行嘉
    義分行等3 個帳戶的存摺、金融卡及密碼，透過超商「交貨
    便」服務寄交給對方，因此涉犯幫助詐欺罪嫌，嗣考量被告
    初次提供帳戶，可能因急需申辦貸款，而遭騙取為不起訴處
    分確定（高雄地檢署108 年度偵字第5309號）。但被告卻又
    於108 年9 月10日向自稱「網路貸款」業者申辦貸款，再度
    將自己的華南銀行帳戶提款卡，同樣透過超商「交貨便」服
    務寄交給不詳姓名身分之人，並告知密碼，容任他人任意使
    用華南銀行帳戶，與先前不起訴處分案件時間相距非久遠，
    被告對此應有警覺，仍將華南銀行帳戶提款卡交予他人，堪
    認被告應可預見所寄交的華南銀行帳戶可能成為詐騙集團的
    詐騙工具，其辯稱不知情云云，已違背經驗法則，不足採信
    。
   ⒊綜上，原告主張被告幫助詐欺取財，應負損害賠償責任，
     洵屬有據。
  ㈢被告與其他共同侵權行為人連帶負賠償責任，在原告實際獲
    償前，被告應負之賠償責任不因此免除：
  ⒈按連帶債務之債權人，得對於債務人中之一人或數人或其全
    體，同時或先後請求全部或一部之給付。連帶債務未全部履
    行前，全體債務人仍負連帶責任，民法第273 條定有明文。
  ⒉被告與其他詐騙集團成員分工為本件詐騙行為，對原告所受
    之損害應負共同侵權行為連帶賠償責任，原告得向侵權行為
    人中1 人或數人請求賠償，為前引規定所明文。原告前雖已
    與其他共同行為人調解成立，惟該調解筆錄並未記載已當場
    點收完訖，並載明羈押中同意出所後給付等語( 見本院卷第
    155 至157 頁) ，由上開內容客觀上尚不能證明其他共同行
    為人已履行調解筆錄內容賠付原告損害。被告辯稱原告已獲
    得賠償云云，亦未舉證已實其說，難認原告損害已獲填補。
    故被告以此辯稱原告請求無理由，亦難採認。
四、從而，原告依侵權行為法律關係請求被告給付9 萬元及自起
    訴狀繕本送達翌日即109 年7 月15日起至清償日止按週年利
    率百分之5 計算之利息為有理由應予准許。
五、本件原告勝訴部分係小額程序為被告敗訴之判決，依民事訴
    訟法第436 條之20規定，就原告勝訴部分應依職權宣告假執
    行。並依職權諭知被告供擔保免為假執行之金額。
六、至兩造其餘之攻擊防禦方法及未經援用之證據，經本院斟酌
    後，認為均不足以影響本判決之結果，自無逐一詳予論駁之
    必要，併此敘明。
七、本院刑事庭依刑事訴訟法第504 條第1 項規定，裁定移送前
    來，依同條第2 項規定免繳納裁判費，其於本院審理期間，
    亦未滋生其他訴訟必要費用，並無訴訟費用負擔問題，附此
     敘明。
中    華    民    國   110    年    10    月    18    日
                  高雄簡易庭  法      官  楊詠惠
以上正本係照原本作成。
民事訴訟法第436 條之24第2 項：對於本判決之上訴，非以違背
法令為理由，不得為之。
如對本判決上訴，須於判決送達後20日內向本院提出上訴狀，並
須表明原判決所違背之法令及其具體內容與依訴訟資料可認為原
判決有違背法令之理由。
中    華    民    國   110    年    10    月    18    日
                              書  記  官  蔡佩珊